臺灣屏東地方法院刑事判決　　　　　　　　　　　　　　　九十年度自字第九五號
　　自　訴　人　乙○○
　　自訴代理人　許銘春律師
　　　　　　　　張文雪律師
　　被　　　告　甲○○
　　選任辯護人　孔福平
右列被告因偽造文書案件，經自訴人提起自訴，本院判決如左：
     主  文
甲○○無罪。
     理  由
一、自訴意旨如附件自訴狀所載。
二、按犯罪事實應依證據認定之，無證據不得推定其犯罪事實，不能證明被告犯罪者
    ，應諭知無罪之判決，刑事訴訟法第一百五十四條、第三百零一條第一項分別定
    有明文。又犯罪事實之認定，應憑真實之證據，倘證據是否真實尚欠明確，自難
    以擬制推測之方法，為其判斷之基礎。且認定犯罪事實之證據係指足以認定被告
    確有犯罪行為之積極證據資料而言，該項證據自須適合於被告犯罪事實之認定，
    始得採為斷罪資料。故刑事訴訟上之證明資料，無論其為直接或間接證據，均須
    達於通常一般人均不致有所懷疑，而得確信其為真實之程度，始得據為有罪之認
    定，若關於被告是否犯罪之證明未能達此程度，而有合理懷疑之存在，致使無從
    形成有罪之確信，根據罪證有疑，利於被告之證據法則，即不得據為不利被告之
    認定（最高法院五十三年臺上字第六五六號、二十九年上字第三一０五號、七十
    六年度臺上字第四九八六號及三十二年上字第六七號判例參照）。
三、訊之被告甲○○於本院審理時，堅決否認有何偽造文書之情事，辯稱：伊不知錄
    音及錄音譯文係何人所為，僅知錄音帶係其女兒丙○○所準備，並提供予孔福平
    律師等語。經查：
（一）被告上開辯解核與證人丙○○於本院調查時所述：「（法官問：本案之錄音帶
      是何人所錄製的？）是我錄製的，我是依照錄音帶的內容逐字翻譯成手稿，之
      後我再將手稿交給孔福平律師，之後孔律師有依照內容打字。」等語相符，雖
      證人丙○○為被告之女兒，其證詞或有迴護被告之虞，然被告現已高齡八十四
      歲，體態老踵，日常行走尚須他人在旁輔助，且今尚患有聽力障礙，對於一般
      日常對話已欠缺與他人正常溝通之能力等情，為本院執行職務所得知悉，並經
      本院當庭審閱被告之身心障礙手冊無訛，是其將訴訟事務交由證人處理，核與
      常情不相違背，且縱依自訴人指述之犯罪時日推算，被告時年業已近八十歲，
      衡情其處理一般事務之能力已有所不足，何況是對於更加繁重之訴訟事務？又
      錄音譯文須反覆聽聞錄音內容始可順利逐字製作所得，依斯時被告之年齡、體
      力及聽力顯亦無從負荷，況雙方間之民事爭執，就被告方面而言，實際得利者
      是證人，並非被告，被告充其量僅是應民事訴訟處分權理論之要求，不得不作
      為當事人而已，從而，其未積極參與訴訟事務而任由證人實際作為，乃事所當
      然，其與證人之上開陳述，應認與事實相符，顯可相信。
（二）次查，自訴人確曾說過「我不是不扶養，但是我有照顧的義務呀！我不是她的
      親生兒子，但是我有照顧之義務。」等語，業經本院當庭播放選任辯護人所提
      之錄音帶勘驗屬實，有勘驗筆錄一份附卷可稽，且再經送請法務部調查局鑑定
      結果亦認：「二、送鑑編號「總收錄（一）」錄音帶Ａ面於約十一分三十秒至
      十二分十四秒內，即對話「我不是不扶養，‧‧‧‧但是我有照顧之義務」等
      語部分疑似乙○○之聲音與其本人聲音音質相同。」有該局調科參字第０九一
      ００一四六五六０號鑑定通知書一紙在卷可佐，足徵自訴人指述此部分係被告
      所偽造等語，顯與事實不符，要難採信。再者，上開錄音帶內容，既係由證人
      自與自訴人多次談話所分別錄製之數捲錄音帶分次拷貝匯集而成，因而其內容
      未能連貫，有多次中斷痕跡，亦與常理無違，否則又何以稱之「總收錄」，自
      訴人不察，一再指稱係屬變造，自難採信。
（三）又本件錄音譯文係由證人在雙方民事訴訟審理中，託由選任辯護人於八十七年
      一月六日向本院提出一情，為被告、證人及自訴人所供承在卷，並經本院調閱
      臺灣高等法院高雄分院八十八年度上更（一）字第一０五號民事卷全卷核閱無
      訛（含本院八十六年度訴字第七九一號民事卷、臺灣高等法院高雄分院八十七
      年度上字第三二四號民事卷、最高法院八十八年度上字第０二八八五號民事卷
      ），自訴人若肯認係屬被告偽造或變造者，何以未即於積極依法尋求救濟，反
      至臺灣高等法院高雄分院更審審理後，於八十九年九月八日據此為其敗訴之判
      決後，始提起本案自訴，其立意與用心，不言可喻，更徵其指述之不實。
四、綜上所述，被告否認有何偽造文書情事等語，與事實相符，應堪採信，此外，本
    院復查無其他積極證據足認被告有自訴意旨所指偽造文書之犯行，揆諸前揭法條
    及判例意旨，即應為有利於被告之認定，為其無罪之諭知。
據上論斷，應依刑事訴訟法第三百零一條第一項，判決如主文。
中      華      民      國      九十一      年    五    月    二十七    日
                                      臺灣屏東地方法院刑事第一庭
                                          法  官  潘正屏
                                                  楊中琪
                                                  林世民
右正本證明與原本無異。
自訴人如不服本判決應於收受本判決後送達後十日內向本院提出上訴書狀，其未敘述
上訴理由者，並得於提起上訴後十日內向本院補提理由書狀（均須按他造當事人之人
數附繕本）「切勿逕送上級法院」
被告不得上訴。
                                          書記官  薛慧茹
中      華      民      國      九十一     年    五    月    二十七    日
